臺灣高等法院臺中分院刑事判決　　　　　　　　　　九十四年度上訴字第三六五號
　　上　訴　人
　　即　被　告　乙○○
　　指定辯護人 本院公設辯護人　丁○○
右上訴人因強盜等案件，不服臺灣臺中地方法院九十三年度訴字第一八八九號中華民
國九十三年十二月十四日第一審判決（起訴案號：臺灣臺中地方法院檢察署九十三年
度偵字第一二九六三號），提起上訴，本院判決如左：
    主      文
原判決撤銷。
乙○○連續意圖為自己不法之所有，攜帶兇器，以強暴至使不能抗拒，而取他人之物
，處有期徒刑捌年拾月。
    事      實
一、乙○○基於意圖為自己不法所有之概括犯意，持在不詳時地所拾獲、長度約三十
    公分之西瓜刀乙把（未扣案），駕駛其母親所有之車牌號碼ＱＯ－一一一五號紅
    色「嘉年華」自小客車一部，並以膠帶貼住車牌後，在外尋找作案對象之方式，
    先於（一）、九十三年五月二日十八時許，在台中巿忠明國中旁，見甲○○獨自
    一人，認有機可乘，即下車右手持刀正面逼近甲○○之胸部前約十公分，同時以
    左手拉扯甲○○之皮包，以此強暴手段，至甲○○不能抗拒後，取走其皮包一個
    （內有手機一支、皮夾一個、身分證、健保卡、學生證、提款卡、信用卡、現金
    五百元）；（二）、再於九十三年五月三日五時三十分許，在台中巿西屯區○○
    路三十號前，見戊○○獨自一人，即持西瓜刀押住戊○○右手，以此強暴之手段
    ，致戊○○無法抵抗，而取其手提袋一個（內有現金三千餘元、手機、信用卡等
    物）。（三）、其後乙○○為掩飾往後連續強盜之犯行，於九十三年五月五日某
    時，至台中巿公園路大功圓停車場三樓，竊取丙○○所有、車牌號碼為Ｙ三－六
    五五二號之自小客車車牌一面，改懸掛在上開紅色「嘉年華」自小客車上；（四
    ）、隨即承上開同一強盜之概括犯意，於同日駕駛該部自小客車外出作案，於九
    十三年五月五日十五時二十分許，在台中巿西區○○街與長春路口，見庚○○獨
    自一人停好機車，即持上述之西瓜刀一把自後靠近架在庚○○之頸部，命庚○○
    不要動，拿出錢來。庚○○恐遭不測，欲交出斜掛於肩上的皮包時，乙○○竟持
    西瓜刀朝庚○○左手臂揮砍三刀，致其受有左手前臂切割傷合併十條肌腱斷裂、
    手背部尺神經受損之傷害，以此強暴之方法，使庚○○不能抗拒後，取走庚○○
    之皮包一個（內有駕照、身分證、信用卡各二張、健保卡一張、手機二支、提款
    卡、存摺及現金三萬元）。嗣經警循線先於九十三年五月六日十九時四十分許，
    在乙○○位於台中巿西屯區○○○○街四十號六、七樓之住處及該址之地下室，
    起出甲○○之身分證、健保卡及學生證與戊○○之信用卡各一張，復於翌日十三
    時三十分許，又在上開地下室扣得庚○○被強盜之信用卡、身分證與駕照各二張
    、健保卡一張及皮包一個，而查獲上情。
二、案經台中巿警察局第四分局報請臺灣臺中地方法院檢察署檢察官偵查起訴。
    理      由
壹、上訴人即被告乙○○於審理中，坦承有右揭強盜、竊盜犯行；就強盜被害人戊○○部分，辯稱只有搶得內有現金三千元、手機、信用卡之手提袋一個，並沒搶到
    珠寶、戒指及項鍊等物；就強盜庚○○部分，辯稱：並沒有持刀架住被害人的頸
    部，關於被害人庚○○，是因被害人拉著皮包的帶子不放，伊要割皮包帶子而劃
    傷庚○○云云。
貳、認定被告犯罪事實所憑的證據及認定的理由：
一、關於強盜被害人甲○○部分：
（一）、被告的自白。
（二）、證人即被害人甲○○之證詞（見原審卷第八七頁）。
（三）、贓物領據一紙（偵字第九二七九號卷第十九頁），贓物領據之內容為被害人
        領回身分證一張、ＩＣ健保卡一張、東海大學學生證一張。
二、關於強盜被害人戊○○部分：
（一）、被告的自白。被告於本院承認搶得戊○○的手提袋，內有現金三千元、手機
        一支及信用卡，但沒有珠寶、戒指等語。
（二）、證人即被害人戊○○於警訊之證詞，憑樹賢於警訊時陳稱：於九十三年五月
        三日五時三十分許，在台中市○○區○○路三十號前被乙名年輕人持西瓜刀
        押住其右手強盜其手持格狀手提袋，內有新台幣三千餘元、珠寶、戒指、項
        鍊值約二萬餘元、行動電話、聯邦及ＶＩＳＡ信用卡等物，歹徒得手後，駕
        駛一部紅色嘉年華自小客車離去等語（見原審卷十九頁）。憑樹賢於警訊之
        陳述，為審判外之陳述。但被告於本院審理時，除否認有搶得價值二萬餘元
        之珠寶戒指、項鍊外，承認有此犯行；且於原審法院審理時，同意被害人戊○○警訊時的所作陳述作為證據；本院提示戊○○於警訊時所為之陳述，被
        告亦未表示異議，依刑事訴訟法第一百五十九條之五規定，被害人戊○○警
        訊時所為之陳述，有證據能力。
（三）、贓物領據一紙可憑（見原審卷第二二頁）。贓物領據的內容為被害人戊○○
        領回中國信託銀行信用卡一張。
（四）、上開被告的自白與被害人陳述，關於被告強盜得之財物有不符之情形。本院
        斟酌被告已承認有全部強盜犯行，而被害人戊○○所稱皮包內尚有價值約二
        萬餘元的珠寶、戒指、項鍊，價值並不大，被告若有強盜得此部分財物，應
        不會否認有強盜得此部分財物。本院認被告強盜得戊○○部分的財物，應不
        包括珠寶、戒指、項鍊在內。
三、關於竊盜被害人丙○○車牌部分：
（一）、被告的自白。
（二）、證人即被害人丙○○警訊時的陳述（見偵字第九二七九號偵查卷第二十頁）
        。被害人於警訊時的陳述，為審判外之陳述。但被告於本院審理時，承認有
        此犯行，且於本院提示丙○○於警訊時所為之陳述，亦未表示異議，依刑事
        訴訟法第一百五十九條第二項規定，丙○○於警訊時的審判外陳述有證據能
        力。
四、關於強盜被害人庚○○部分：
（一）、被告的自白。但被告供稱其並非故意以西瓜刀砍傷被害人庚○○，係因被害
        人庚○○拉著皮包帶子不放，而且喊搶劫，伊是要割皮包帶子，才割傷庚○○云云。
（二）、證人即被害人庚○○於原審法院具結後，審判長詢問時證稱：當天伊機車停
        下來，被告從後面拿著刀子架住伊的脖子，叫伊不要動，把錢拿出來，伊準
        備將斜掛在身上的皮包拿給被告，正在拿的時候，被告就拿刀砍伊的左手。
        被搶走行動電話二支、手錶一支、現金三萬多元、簡秀川身分證、庚○○身
        分證、匯豐銀行信用卡、提款卡、汽機車駕照、健保卡等語；於檢察官詰問
        時，並證稱：「被告砍了我三刀，一刀是手錶擋住，二刀的傷口長度大約四
        、五公分，深度不知道，只知道斷了幾條韌帶。」（見原審卷第九十、九一
        、九三頁）。
（三）、贓物保管收據一紙（見偵字第九二七九號偵查卷第十七頁）。內容為庚○○
        領回庚○○駕駛執照、庚○○身分證、簡秀川身分證、信用卡二張、庚○○
        健保卡一張、皮包一只。
（四）、中國醫藥大學附設醫院診斷証明書一紙（見原審卷第五六頁）。證明庚○○
        受有左手前臂切割傷合併十條肌腱斷裂，手背部尺神經受損。
（五）、被告辯稱：當時並沒有將刀子抵住庚○○頸部，係因庚○○拉住皮包背帶不
        放，且喊搶劫，要砍斷皮包帶子才割傷庚○○云云。惟查，證人即被害人庚○○於原審法院證稱：當天將機車停下來，被告如何從其後面拿著刀子架住
        脖子，叫庚○○不要動，把錢拿出來，庚○○準備將斜掛在身上的皮包拿給
        被告，正在拿的時候，被告就拿刀砍庚○○的左手，被告砍了庚○○三刀，
        一刀是手錶擋住，二刀的傷口長度大約四、五公分等語（如前述），明確證
        稱並未與被告拉扯皮包，即遭被告持西瓜刀砍了三刀。證人庚○○並無誣指
        被告之必要，且亦有中國醫藥大學附設醫院診斷証明書一紙，證明庚○○受
        有左手前臂切割傷合併十條肌腱斷裂，手背部尺神經受損之傷害，並有自被
        告住處地下室取出之被害人庚○○所有之皮包、駕照、身分證、信用卡健保
        卡等物（此有贓物認領保管收據可憑），足認證人庚○○於原審法院之證詞
        與事實相符。被告辯稱並非故意砍傷被害人庚○○，即與事實不合，不能採
        信。被告持西瓜刀故意砍傷被害人庚○○的左手，強行取走庚○○的財物，
        可以認定。
五、被告於原審曾辯稱並未持西瓜刀架住被害人甲○○、戊○○、庚○○之頸部，被
   害人等並未達不能抗拒之程度云云。被告確有持用其所拾獲之西瓜刀一把，於前
    開時地對被害人甲○○、戊○○及庚○○犯案，而取得如所載之財物，已如前述
    ；且被告自承係持長約三十公分的西瓜刀犯案等語（見原審卷第九六頁），足認
    被告持以作案的刀子為至少長約三十公分以上的西瓜刀。對庚○○犯案時，係以
    該把西瓜刀砍庚○○，使其受有左手前臂切割傷合併十條肌腱斷裂、手背部尺神
    經受損之傷害等情節，業據被害人庚○○證述明確，足認庚○○已達不能抗拒之
    程度。另甲○○於原審法院審理時具結證述在卷：伊帶小狗散步走到忠明國小旁
    ，被告拿一把長大約四、五十公分長的西瓜刀，向伊說把錢拿出來，否則就砍伊
    。被告刀子靠近伊胸部，約十公分的距離。當時很害怕，被告的刀子很長，沒有
    辦法抗拒等語（見原審卷第八七）。查被告自承其持以犯案的西瓜刀長約三十公
    分，不問是甲○○之陳述為正確或被告之供述正確。西瓜刀為銳利的長刃刀子，
    用以傷人可以造成非常大的傷害，甚至使人喪命。而甲○○為一柔弱女子，突遇
    被告持西瓜刀逼近胸前約十公分，必失抗拒的能力。另被害人戊○○雖未於審理
    時到庭，惟其警詢時陳稱：於九十三年五月三日五時三十分許，在台中市○○區
    ○○路三十號被乙名年輕人持西瓜刀押住伊右手，強盜伊手拿的手提袋等語（見
    原審院卷第二十頁）。被害人戊○○亦為柔弱女子，於清晨五時三十分許，突遇
    被告持西瓜刀押住其右手，必亦失其抗拒的能力。被告於原審法院審理時，辯稱
    被害人並未達不能抗拒之程度，與事實不符，不能採信。
六、綜上所述，本件事證明確，前揭被告連續加重強盜、普通竊盜、傷害犯行，可以
    可認定；至其辯解，應係避重就輕之詞，故未予有利之認定。
參、被告持西瓜刀強盜甲○○、戊○○的強盜犯行，均應成立刑法第三百三十條第一
    項的攜帶兇器強盜罪；竊取丙○○車牌的犯行，應成立刑法第三百二十條第一項
    的竊盜罪；持西瓜刀砍傷庚○○，強盜財物的犯行，應成立刑法第二百七十七條
    第一項之普通傷害罪及同第三百三十條第一項之攜帶兇器強盜罪。被告先後三次
    加重強盜之犯行，時間緊接，所犯構成要件相同，顯係基於概括之犯意反覆為之
    ，為連續犯，依刑法第五十六條，應依對被害人庚○○所犯情節較重之該次犯行
    以一罪論，並加重其刑。又上開所犯三罪間，具有方法、目的之牽連關係，構成
    牽連犯，依刑法第五十五條，應從一重之加重強盜罪處斷。關於被告對被害人庚○○犯普通傷害罪以達其強盜之目的，檢察官已於犯罪事實敘明，此二罪間為裁
    判上一罪之關係，亦見前述，被害人庚○○於警詢時已表明對被告提出傷害告訴
    之意，復於原審法院九十三年十月二十一日行準備程序時說明在警詢時之告訴包
    括傷害告訴在內，本院應就傷害罪部分併予審理，附此敘明。
肆、原審法院對被告論罪科刑，固非無據，但原審法院於理由欄論罪時，敘明被告所
    犯三次強盜罪，均係以強暴手段，使被害人不能抗拒，但於事實欄關於被害人甲○○、戊○○部分，均敘明以脅迫手段使被害人不能抗拒，有理由矛盾的情形。
    又被告否認有搶得戊○○珠寶、戒指、項鍊，而被告此部分之事實，除戊○○的
    指述外，別無其他證據，足以據以認定，原審法院認被告亦有搶得戊○○的珠寶
    、戒指及項鍊，認事嫌有未洽。被告上訴指摘原審判決有事實與理由不符之情形
    ，並非全無理由，應由本院將原審判決撤銷改判。爰審酌被告所為，危害社會治
    安，各被害人身心受創不輕，及其犯罪之動機、目的、手段、方法、所得、犯後
    態度等一切情狀，量處如主文所示之刑。犯罪用之西瓜刀，被告供稱係其拾得，
    足認非被告所有，不宜宣告沒收。
據上論斷，應依刑事訴訟法第三百六十九條第一項前段、第三百六十四條、第二百九
十九條第一項前段，刑法第五十六條、第二百七十七條第一項、第三百二十條第一項
、第三百三十條第一項、第五十五條、罰金罰鍰提高標準條例第一條前段，判決如主
文。
本案經檢察官己○○到庭執行職務。
中      華      民      國      九十四      年    三    月    三十      日
                                    臺灣高等法院臺中分院刑事第九庭
                                          審判長法  官  陳  筱  珮
                                                法  官  康  應  龍
                                                法  官  趙  春  碧
右正本證明與原本無異。
如不服本判決應於收受送達後十日內向本院提出上訴書狀，其未敘述上訴之理由者並
得於提起上訴後十日內向本院補提理由書（均須按他造當事人之人數附繕本）。
                                                書記官  胡  美  娟
中      華      民      國      九十四   年      三       月   三十一   日
附錄論罪科刑法條
刑法第二百七十七條第一項：
傷害人之身體或健康者，處三年以下有期徒刑、拘役或一千元以下罰金。
刑法第三百二十條第一項：
意圖為自己或第三人不法之所有，而竊取他人之動產者，為竊盜罪，處五年以下有期
徒刑、拘役或五百元以下罰金。
刑法第三百三十條第一項：
犯強盜罪而有第三百二十一條第一項各款情形之一者，處七年以上有期徒刑。
                                                                        Ｉ
